【裁判字號】    90,訴,713
【裁判日期】    900821
【裁判案由】    偽造文書
【裁判全文】
臺灣板橋地方法院刑事判決                            九十年度訴字第七一三號
    公  訴  人  臺灣板橋地方法院檢察署檢察官
    被      告  丙○○
右列被告因偽造文書案件，經檢察官提起公訴（八十九年度偵字第一七四五六號），
本院判決如左：
    主  文
丙○○無罪。
    理  由
一、公訴意旨略以：丙○○明知ＨＤ─２８１１號自小客車係屬於乙○○所有，並未
    過戶，竟於民國八十八年三月十二日，持自己身分證、乙○○身分證影本及偽造
    之乙○○印章，至台北市○○路○段二九０號千益汽車商行，委託該商行負責人
    不知情之葉斯漁，代辦將上開汽車過戶至自己名下。葉斯漁復再委託陳克韋所經
    營之萬太汽車商行，再委託亦不知情之保險業務員李盈淑持前開身分證件及偽造
    之乙○○印章，向位於台北縣樹林市之台灣北區監理站，蓋用偽造之乙○○印章
    ，填寫過戶資料而代辦過戶該車至丙○○之名下，並使台灣北區監理站內公務員
    將不實之事項登載於車輛過戶之文件，致生損害於車籍管理之正確性，嗣約於八
    十九年五月三十一日前二星期，乙○○駕車為警臨檢，始知上情。因認被告丙○○涉有刑法第二百十七條第一項之偽造印章罪嫌、第二百十六條、第二百十條之
    行使偽造私文書罪嫌、第二百十四條之使公務員登載不實罪嫌。
二、按犯罪事實應依證據認定之，無證據不得推定其犯罪事實。又不能證明被告犯罪
    者，應諭知無罪之判決，刑事訴訟法第一百五十四條、第三百零一條第一項前段
    分別定有明文。而認定不利於被告之事實，須依積極證據，苟積極證據不足為不
    利於被告事實之認定時，即應為有利於被告之認定，更不必有何有利之證據。又
    告訴人之指訴係以使被告受刑事訴追為目的，是其陳述是否與事實相符，仍應調
    查其他證據以資審認，最高法院著有判例可循（最高法院三十年上字第八一六號
    、五十二年台上字第一三００號判例參照）。
三、公訴人認被告丙○○涉有右揭犯行，係以證人乙○○明白表示系爭汽車係其自己
    所購買，證人即前新巨群公司副總吳肇琨證稱：當新巨群公司之財務發生危機時
    ，確有移轉二、三部汽車給被告，惟所移轉之汽車均係屬於新巨群旗下公司名下
    之汽車，並無屬於私人所有者，及證人即前新巨群公司專員簡秋茂證稱其於公司
    財務發生危機時，僅奉命將一張「汽車使用人清單」給被告，並未給付其他文件
    ，又依其印象之中，所給付之汽車清單內並無屬於乙○○名下者等為主要論據。
    訊據被告丙○○堅詞否認犯行，並辯稱：「我的資金五千多萬放在勝和證券有限
    公司城中分公司林鳳仙副總那裡借給客戶，在八十七年間林副總他把我所有資金
    借給新巨群，之後新巨群出事，我去找新巨群處理債權，該集團的副董吳肇琨、
    某部門的總經理甲○○、管理部門的簡秋茂跟我處理，吳肇琨和簡秋茂提供新巨
    群機構的不動產名冊供我收租金抵償債務，但總共收不到壹佰萬，後來我發現新
    巨群名下有一些貴重的財產在乙○○名下，我問甲○○為何貴重財產都在乙○○
    名下，並且都交給債權人于振園先生，甲○○因跟我有一些私交，他告訴我乙○○是吳祚欽的小老婆，他名下的房子、車子都是新巨群所有，並提供乙○○名下
    的財產清冊，以及他們交往的相片及乙○○的身分證影本等資料給我」等語。經
    查：（一）證人即前新巨群資產管理高級專員簡秋茂偵查中結證稱：其約在八十
    八年十月間有拿一張汽車使用人清單給丙○○，是公司抵債用的，是一張影印清
    單，其上記明車號及給何人用；另證人即前新巨群副董吳肇琨偵查中亦結證稱：
    吳祚欽、陳福德跑了後，丙○○有到公司要錢，有交給丙○○不動產權狀給他保
    管及拿走二、三部汽車權狀，那幾輛車有准丙○○全權處理等語。雖二位證人均
    不確定所交付之車輛清單中是否有乙○○所屬之車子，但由此亦可見，新巨群機
    構確實有積欠被告金錢並曾交付不動產及車輛供被告抵債之事。（二）證人即前
    新巨群機構旗下台芳開發股份有限公司建設事業處總經理甲○○本院審理中雖否
    認曾交付乙○○所屬車輛之資料給丙○○，但亦結證稱：其曾交付乙○○之身分
    證影本及照片給丙○○，並曾告知乙○○有向新巨群購買房子，但錢是否乙○○
    出的其不知道等語。訊之乙○○其亦供承新巨群機構貸款表第七頁其中座落台北
    市○○○路○段七八巷三十弄二號十三樓及同號十三樓之一之房子，乃新巨群機
    構信託登記其名下。茲被告既係為了債權求償問題找上甲○○，乙○○名下之不
    動產確實亦如被告所言係新巨群機構信託登記其名下，而甲○○又交付乙○○之
    身分證影本及私人照片給丙○○，自必有其用意，是甲○○否認有交付乙○○車
    輛資料給丙○○，顯然語多保留。而查證人莊翼澤於偵查中曾結證稱：其某日與
    丙○○至新巨群公司，有看到有人拿車子資料給丙○○，其二人又一同去找乙○○，有告訴乙○○之弟，新巨群公司已將系爭車輛資料給丙○○，請其轉告乙○○出來辦理車輛過戶，但乙○○一直未出面。其在本院審理中復結證稱：「我陪
    被告去汐止新巨群公司十幾次之多，見過吳肇琨、簡秋茂、甲○○及其他新巨群
    公司的人，吳肇琨和被告在談債權的問題，談好後就叫簡秋茂交了新巨群不動產
    明細及車子的清單給被告，甲○○是交付乙○○相片、身分證及車子的資料，當
    時甲○○說乙○○是吳祚欽的小老婆。」，職是，被告辯稱甲○○告訴其乙○○
    名下之房子、車子都是新巨群所有，並提供乙○○名下的財產清冊、照片、身分
    證影本等資料，尚非無據。（三）依上所述，新巨群機構既曾積欠被告金錢，並
    以不動產及車輛抵償債務，乙○○之身分證影本及車輛資料又係新巨群機構相關
    人員所提供，被告並曾親自找乙○○請其辦理過戶登記手續未遇，而請其弟轉達
    來意，惟因乙○○均未出面處理，亦未告知該車輛乃其自己所有，致被告誤認該
    車輛係新巨群所有而辦理過戶登記手續，因此尚難認被告有犯罪之故意。此外本
    院復查無其他積極證據足認被告涉有公訴人所指之犯行，不能證明被告犯罪，爰
    為被告無罪之諭知。
據上論斷，應依刑事訴訟法第三百零一條第一項前段，判決如主文。
本案經檢察官葉奇鑫到庭執行職務
中    華    民    國      九十        年      八      月    二十一    日
                                      臺灣板橋地方法院刑事第一庭
                                          法  官  毛崑山
右正本證明與原本無異。
如不服本判決，應於判決送達後十日內，向本院提出上訴狀。
                                          書記官  章宏萱
中    華    民    國      九十        年      八      月    二十一    日


司法院資訊處製作；財團法人民間司法改革基金會備份。
